臺灣高雄地方法院刑事判決
111年度原簡上字第2號
上  訴  人  臺灣高雄地方檢察署檢察官
被      告  王文俊




指定辯護人  本院公設辯護人黃文德
上列上訴人因被告詐欺案件，不服本院高雄簡易庭於民國110年1
1月15日所為110年度原簡字第50號第一審判決（聲請簡易判決處
刑案號：110年度偵字第15767號），提起上訴，及移送併辦（11
0年度偵字第24362號、第26763號），本院判決如下：
    主  文
原判決撤銷。
王文俊幫助犯詐欺取財罪，處有期徒刑貳月，如易科罰金，以新
臺幣壹仟元折算壹日。
    事  實
一、王文俊預見將自己之行動電話門號SIM卡提供他人使用，將
    可能遭詐欺集團作為不法利用，猶基於縱他人持其申辦之行
    動電話門號作為犯罪工具，亦不違背其本意之幫助詐欺取財
    之不確定故意，於民國109年8月12日18時許(聲請簡易判決
    處刑書誤載為18、19時許；併辦意旨書誤載為16時許)，在
    高雄市三民區林森一路297巷附近，將其申辦之0000000000
    號(下稱本案門號)行動電話門號SIM卡，連同其他8張門號SI
    M卡，以新臺幣(下同)3萬元之代價，販售予真實姓名年籍不
    詳、LINE暱稱「羅志宏」之詐欺集團成年成員，任由該人及
    其所屬詐欺集團成員使用，以此方式幫助他人遂行詐欺取財
    之犯行。嗣該詐騙集團所屬成員取得本案門號後，即與集團
    內其他成員共同意圖為自己不法所有，基於詐欺取財之犯意
    聯絡，由集團內成員分別為下列犯行：
(一)於109年9月4日某時，以本案門號撥打電話予池蘭菁，佯稱
    係其鄰居朋友阿嫂，並要求互加LINE好友後，復於109年9月
    7日某時許，傳送簡訊向池蘭菁佯以急需借款10萬元周轉云
    云，致池蘭菁陷於錯誤，遂依指示於109年9月7日12點2分許
    ，匯款10萬元至王金鳳（涉嫌詐欺案件，業經臺灣臺北地方
    檢察署起訴）申辦之合作金庫商業銀行鳳山分行帳號000000
    0000000號帳戶(下稱合作金庫帳戶)，惟因該筆帳款遭警示
    圈存，詐欺集團成員未及提領。
(二)於109年8月23日12時48分許，以本案門號撥打電話予洪來于
    ，佯稱係其友人簡小姐，要解除銀行定存，急需借款40萬元
    云云，致洪來于陷於錯誤，遂依指示於109年8月24日14時20
    分許，匯款7萬元至楊三利(所涉幫助洗錢部分業已判決確定
    )申辦之臺灣銀行水湳分行帳號000-000000000000號帳戶(下
    稱臺灣銀行帳戶)，並遭提領一空。嗣池蘭菁、洪來于發覺
    有異，分別報警處理，而悉上情。
二、案經臺北市政府警察局文山第二分局報告臺灣高雄地方檢察
    署偵查後，聲請以簡易判決處刑；暨洪來于訴由臺中市政府
　　警察局第五分局報告臺灣高雄地方檢察署移送併辦。
    理  由
壹、程序部分：
一、臺灣高雄地方檢察署110年度偵字第24362號、第26763號移
    送併辦關於被告王文俊提供本案門號之SIM卡予真實姓名年
    籍不詳、LINE暱稱「羅志宏」之詐欺集團成年成員，嗣該身
    分不詳之人所屬詐欺集團成員使用該門號詐欺告訴人洪來于
    7萬元之犯罪事實，雖未經檢察官聲請以簡易判決處刑，惟
    此部分事實核與上揭檢察官聲請簡易判決處刑部分，有想像
    競合犯之裁判上一罪關係(詳後述)，為聲請簡易判決處刑效
    力所及，本院自應併予審究，合先敘明。
二、本判決所引用傳聞證據之證據能力，檢察官、被告及其辯護
    人於本院審理程序中均表示同意有證據能力（原簡上卷第84
    、103頁)。基於尊重當事人對於傳聞證據之處分權，及證據
    資料愈豐富愈有助於真實發現之理念，審酌該等證據作成時
    並無違法取證或顯不可信之瑕疵，以之作為證據應屬適當，
    依刑事訴訟法第159條之5第1項規定，認該等證據資料均有
    證據能力。至本判決所引用之非供述證據，與本案均有關連
    性，亦無證據證明係實施刑事訴訟程序之公務員以不法方式
    所取得，依刑事訴訟法第158條之4之反面解釋，當有證據能
    力。
貳、實體部分：
一、認定事實所憑之證據及理由：　　　　
　　上開犯罪事實，業經被告於警詢、偵查及本院審理中均坦白
    承認（警卷第7-9頁，偵一卷第23-25頁，偵二卷第13-15、1
    11-113頁，原簡上卷第82-84、102頁），另於原審審理時具
    狀坦承犯行，有被告於110年10月26日提出之刑事答辯狀附
    卷可考(原簡卷第21-23頁)，核與被害人池蘭菁、告訴人洪
    來于於警詢中所指述之情節相符（警卷第11-12頁，偵二卷
    第37-38頁），並經同案被告楊三利於警詢中證述明確(偵二
    卷第32-34頁)，復有被告與LINE暱稱「羅志宏」之通訊軟體
    對話紀錄截圖及翻拍照片（警卷第17-24頁、偵一卷第27-40
    頁，偵二卷第19-29頁）、門號0000000000通聯調閱查詢單
    （警卷第15頁）、門號0000000000號雙向查詢紀錄（偵二卷
    第61-62頁）、被害人池蘭菁提出0000000000來電通話紀錄
    照片及109年9月7日郵政跨行匯款申請書（警卷第13、25頁
    ）、合作金庫商業銀行鳳山分行110年4月21日合金鳳山字第
    1100001295號函檢送王金鳳之帳戶開戶資料及交易明細（警
    卷第29-33頁）、王金鳳遭起訴之臺灣臺北地方檢察署110年
    度偵字第32348號起訴書(原簡上卷第63-65頁)、告訴人洪來
    于提出門號0000000000之來電通話紀錄截圖（偵二卷第39頁
    ）、告訴人洪來于持用0000000000號之查詢單明細、雙向通
    聯查詢紀錄（偵二卷第55、59-60頁）、告訴人洪來于提出
    之郵政跨行匯款申請書（偵二卷第41頁）、臺灣銀行水湳分
    行109年9月9日水湳營字第10900036461號函檢送楊三利帳戶
    開戶相關資料及交易明細表（偵二卷第43-53頁）、楊三利
    遭判刑之臺灣臺中地方法院110年度簡字第897號判決書(原
    簡上卷第73-76頁)等件在卷可佐，足認被告自白與事實相符
    ，可資憑採。從而，本案事證明確，被告犯行堪以認定，應
    依法論科。
二、論罪：
(一)按刑法上之故意，分為直接故意與不確定故意（間接故意）
    ，所謂不確定故意，係指行為人對於構成犯罪之事實，預見
    其發生而其發生並不違背其本意者，刑法第13條第2項定有
    明文。復按刑法上之幫助犯，係對於犯罪與正犯有共同之認
    識，而以幫助之意思，對於正犯資以助力，而未參與實施犯
    罪之行為者而言。是以，如未參與實施犯罪構成要件之行為
    ，且係出於幫助之意思提供助力，即屬幫助犯，而非共同正
    犯。經查：本案被告係基於幫助詐欺之不確定故意，將其本
    案門號之SIM卡提供予本案詐騙集團成員用以實施詐欺取財
    之財產犯罪，係對他人遂行詐欺犯行施以助力，且尚無證據
    證明被告有參與本案詐騙集團成員所為詐欺取財犯行之構成
    要件行為，揆諸前揭說明，自應論以幫助犯。是核被告所為
    ，係犯刑法第30條第1項、第339條第1項幫助詐欺取財罪。
(二)被告以一次提供本案門號SIM卡之行為，同時幫助本案詐騙
    集團成員分別向被害人池蘭菁、告訴人洪來于行騙得手，乃
    一行為犯數罪之同種想像競合犯，應依刑法第55條規定從重
    論以一個幫助詐欺取財罪。
(三)被告係對正犯資以助力而未參與犯罪行為之實施，為幫助犯
    ，應依刑法第30條第2項規定，減輕其刑。　　　　　
三、撤銷改判之理由及科刑：　　
(一)原審認被告犯幫助詐欺取財罪，事證明確，予以論罪科刑，
    固非無見。惟臺灣高雄地方檢察署110年度偵字第24362號、
    第26763號移送併辦案件，與本案為法律上同一案件，為檢
    察官聲請簡易判決處刑效力所及，法院應併予審理，已如前
    述。是本案被告除提供本案門號之SIM卡幫助身分不詳之詐
    欺集團成員詐欺被害人池蘭菁外，其上開行為尚幫助該人所
    屬犯罪集團詐欺告訴人洪來于，然原判決未及審酌上情，尚
    有未恰，檢察官以此理由提起上訴，指摘原判決不當，為有
    理由，自應由本院予以撤銷，另為適法之判決。
(二)爰以行為人之責任為基礎，審酌被告任意將自己申辦之行動
    電話門號提供他人使用，不顧可能遭他人用以作為犯罪工具
    ，嚴重破壞社會治安及有礙通訊監理秩序，且使本案詐欺集
    團成員得順利以該門號詐騙被害人池蘭菁、告訴人洪來于，
    進而使上開2人受騙而分別匯出款項10萬元、7萬元，並致司
    法單位難以查緝該犯罪集團成員之真實身分而助長犯罪歪風
    ，所為實不足取；惟念及被告始終坦認犯行，犯後態度尚可
    、被害人池蘭菁所匯款項10萬元因及時警示圈存，使詐欺集
    團成員未能提領，上開款項嗣已返還被害人，此有王金鳳合
    作金庫帳戶之交易明細表可考(警卷第33頁)；至告訴人洪來
    于所受損害部分，雖被告於審理中已表明有調解意願(原簡
    上卷第41、84頁)，然經本院電詢及函詢告訴人有無調解意
    願乙節，始終未獲回應，此有本院審理單、111年1月27日函
    文暨送達證書存卷可查(原簡上卷第41、59-60頁)，故迄今
    雙方尚未達成調解以適度賠償損害，然此一結果實難完全歸
    究於被告；復審酌被告本案犯罪動機及目的(提供手機門號
    以換取現金)、所提供門號之數量高達9個，並非少數、本案
    受害者人數為2人、遭詐騙之總額為17萬元；復審酌被告於
    交付門號後即無法認識到後續正犯持以犯罪的損害範圍，暨
    被告自陳為高職畢業之智識程度，未婚無子、獨居，目前從
    事土木測量工作，月薪約2萬8千元等家庭生活、經濟狀況（
    詳見原簡上卷第114頁）、無前科之素行(參見臺灣高等法院
    被告前案紀錄表，其中被告曾於109年3月間涉嫌幫助詐欺案
    件經不起訴處分確定)等一切情狀，量處如主文所示之刑，
    並諭知易科罰金之折算標準。
四、沒收與否之認定：　
(一)本案詐欺集團向被害人池蘭菁所詐得款項10萬元部分，因帳
    戶警示圈存，上開款項嗣已匯還被害人乙節，業經認定如前
    ，依刑法第38條之1第5項之規定，此部分款項自無庸宣告沒
    收或追徵。至本案詐欺集團向告訴人洪來于所詐得款項7萬
    元部分，因被告僅係提供本案門號之SIM卡予詐欺集團，尚
    非詐欺正犯，且卷內並無證據證明被告有分得上開款項，就
    此部分爰不予宣告沒收追徵。
(二)被告固將本案門號之SIM卡提供給該身分不詳、暱稱「羅志
    宏」之人遂行詐欺犯行，並與該人約定可獲取報酬3萬元，
    然被告始終否認已實際收取上開報酬（警卷第8頁，偵一卷
    第24頁，偵二卷第15頁，原簡上卷第83-84頁），卷內亦無
    證據可認定被告確實已收受上開報酬，自無從宣告沒收犯罪
    所得，併此敘明。
據上論斷，應依刑事訴訟法第455條之1第1項、第3項、第369條
第1項前段、第364條、第299條第1項前段，刑法第30條第1項、
第2項、第339條第1項、第55條、第41條第1項前段，刑法施行法
第1條之1，判決如主文。
本案經檢察官廖春源聲請簡易判決處刑，檢察官吳協展移送併辦
，檢察官陳宗吟到庭執行職務。
中　　華　　民　　國　　111 　年　　4 　　月　　21　　日
                  刑事第七庭  審判長法　官  林柏壽
                                    法  官  陳力揚
                                    法  官  洪韻筑
以上正本證明與原本無異。
不得上訴。
中　　華　　民　　國　　111 　年　　4 　　月　　21　　日
                                    書記官  蔡嘉晏
附錄本案論罪科刑法條：
《刑法第30條》
幫助他人實行犯罪行為者，為幫助犯。雖他人不知幫助之情者，
亦同。
幫助犯之處罰，得按正犯之刑減輕之。
《刑法第339條第1項》
意圖為自己或第三人不法之所有，以詐術使人將本人或第三人之
物交付者，處5年以下有期徒刑、拘役或科或併科50萬元以下罰
金。

《卷證索引》
簡稱 卷宗名稱 警卷 臺北市政府警察局文山第二分局北市警文二分刑字第11030047531號刑案偵查卷宗 偵一卷 臺灣高雄地方檢察署110年度偵字第15767號偵查卷宗 偵二卷 臺灣高雄地方檢察署110年度偵字第24362號偵查卷宗 偵三卷 臺灣高雄地方檢察署110年度偵字第26763號偵查卷宗 原簡卷 本院110年度原簡字第50號卷宗 原簡上卷 本院111年度原簡上字第2號卷宗